臺灣士林地方法院民事判決
111年度簡上字第74號
上  訴  人  黃彥閔  
訴訟代理人  許麗紅律師
複  代理人  邱瓊儀律師
被  上訴人  鄭羽真  
上列當事人間請求損害賠償事件，上訴人對於中華民國110 年11
月30日本院士林簡易庭110 年度士簡字第613 號第一審判決提起
上訴，本院於民國111 年9月1日言詞辯論終結，判決如下：
    主  文
原判決關於命上訴人給付超過新臺幣參拾參萬肆仟參佰玖拾元本
息部分，及該部分假執行之宣告均廢棄。
上開廢棄部分，被上訴人在第一審之訴駁回。
其餘上訴駁回。
第二審訴訟費用由上訴人負擔七分之六，餘由被上訴人負擔。
    事  實  及  理  由
一、被上訴人起訴主張：上訴人於民國109 年2 月6 日下午無照
    騎乘車牌號碼000-0000號機車（下稱A車），自新北市○○區○
    ○路00號淡水馬偕紀念醫院（下稱馬偕醫院）急診室入口前
    起駛，欲右轉進入民權路，本應注意起駛時，應顯示方向燈
    ，並注意前後左右有無障礙或車輛行人，並禮讓行進中之車
    輛優先通行，而依當時情形天候晴、日間自然光線、柏油路
    面乾燥無缺陷、無障礙物、視距良好等客觀情狀，並無不能
    注意之情事，竟疏於注意，未顯示方向燈，亦未讓民權路上
    行進中之車輛先行，即貿然起駛右轉進入民權路往淡水方向
    行駛，適伊騎乘伊父即訴外人鄭昭慶所有之車牌號碼000-00
    00 號機車（下稱B車），沿同路段往淡水方向直行，行經馬
    偕醫院前方路段，閃避不及，B車前車頭之前檔板右側與A車
    後車尾發生撞擊，伊因而受有右側踝部挫傷、小腿（右腳內
    側）擦傷、右側踝部韌帶扭傷及右踝腓骨骨折（骨裂）等傷
    害，B車並受有損害，鄭昭慶已將對上訴人之損害賠償請求
    權讓與伊。爰依侵權行為法律關係，請求上訴人賠償伊醫療
    費用新臺幣（下同）5萬6,027元、購買輔具和器材費用872
    元、B車修繕費用2,153元、自109年2月7日起至同年4月6日
    止計2個月不能工作之薪資損失12萬2,938元、精神慰撫金20
    萬元，合計38萬1,990元，及自起訴狀繕本送達翌日起至清
    償日止，按年息百分之5計算之利息（被上訴人逾此所為請
    求，於原審受敗訴判決，未據提起上訴，不在本院審理範圍
    。)
二、上訴人則以：伊就系爭事故確有過失，亦同意給付被上訴人
    所請求之醫療費用5萬6,027元、購買輔具和器材費用872元
    、B車修繕費用2,153元。又關於被上訴人請求不能工作薪資
    損失部分，對於被上訴人因系爭事故受傷請假2個月，受有
    不能工作之薪資損害一事不爭執，惟被上訴人受傷前之平均
    薪資雖為6萬1,469元，然其中包含不工作亦會發給之薪資，
    應予扣除。另被上訴人請求之精神慰撫金過高，應以10萬元
    為當等語置辯。
三、原審就上開部分判決命上訴人應給付被上訴人38萬1,990元
    及自110年6月24日起至清償日止，按年息百分之5計算之利
    息，並駁回被上訴人其餘之訴及假執行之聲請，復依職權宣
    告得假執行。上訴人不服，提起上訴，聲明：㈠原判決不利
    於上訴人之部分廢棄；㈡上開廢棄部分，被上訴人在第一審
    之訴駁回。被上訴人則聲明：上訴駁回。
四、得心證理由：
㈠、按因故意或過失，不法侵害他人之權利者，負損害賠償責任
    ，民法第184 條第1 項前段定有明文。按行車起駛前應顯示
    方向燈，注意前後左右有無障礙或車輛行人，並應讓行進中
    之車輛行人優先通行，道路交通安全規則第89條第1 項第7 
    款定有明文。查系爭交通事故之發生，係A車自新北市○○區○
    ○路00號淡水馬偕醫院急診室入口前起駛，欲右轉進入民權
    路，未顯示方向燈，並禮讓行進中之車輛優先通行，致B車
    車頭之前檔板右側與A車後車尾發生撞擊，而使B車受損，被
    上訴人受有右側踝部挫傷、小腿（右腳內側）擦傷、右側踝
    部韌帶扭傷及右踝腓骨骨折（骨裂）等傷害一事，有原告提
    出之本院109年度交易字第143號刑事判決、新北市政府車輛
    行車事故鑑定會鑑定意見書、馬偕醫院診斷證明書、榮民總
    醫院診斷證明書、醫療費用收據為證(原審卷第10至17頁、5
    0至244頁)，復為上訴人所不爭執，應可認定。是以，本件
    事故之發生既係因上訴人之過失所致，被上訴人自得依侵權
    行為之法律關係請求上訴人負損害賠償責任。
㈡、按不法侵害他人之身體或健康者，對於被害人因此喪失或減
    少勞動能力或增加生活上之需要時，應負損害賠償責任。負
    損害賠償責任者，除法律另有規定或契約另有訂定外，應回
    復他方損害發生前之原狀；第1項之情形，債權人得請求支
    付回復原狀所必要之費用，以代回復原狀。民法第193條第1
    項、第213條第1項、第3項定有明文。經查：
 1、被上訴人因系爭事故，受有醫療費用支出5萬6,027元、購買
    輔具及器材支出872元、B車修繕費用支出2,153元等之損害
    等情，為上訴人所不爭執。則被上訴人請求上訴人賠償前開
    損害，應屬有據。
 2、被上訴人主張，伊因系爭事故，所受傷勢自109年2月7日至
    同年4月6日休養2個月無法工作，致其受有2個月無法工作之
    薪資損失12萬2,938元等語。上訴人就被上訴人每月平均月
    薪為6萬1,469元，及被上訴人應休養2個月無法工作一事，
    不爭執，惟辯稱：被上訴人請假休養期間，公司仍有給付部
    分薪資，此部分並未發生損害，應予扣除等語。查被上訴人
    既因系爭事故所受傷害，2個月無法工作，自得請求無法工
    作所受之薪資損害。惟被上訴人為保險業務員，其薪資結構
    包含薪津(固定薪)及獎金(保險佣金等)，此有被上訴人提出
    之發薪日期109年3月19日(薪資計算期間為109年1月23日至
    同年2月26日)，發薪日109年4月16日(薪資計算期間為109年
    2月27日至同年3月25日)之明細表，及其所任職之訴外人國
    泰人壽保險股份有限公司（下稱國泰公司）111年4月27日國
    壽字第1110041109號函檢附之相關計算及辦法可參(本院卷
    第190、191、198至208頁)。又不論是薪津或獎金，二者合
    計未達基本工資時，國泰公司均會補足至基本工資數額，此
    觀被上訴人發薪日為109年4月16日之月薪明細表，薪津欄載
    有「補基本工資」8,382元之記載(本院卷第192頁)自明，復
    為被上訴人所自承(本院卷第231頁)，應可認定。故被上訴
    人請假期間，無論依其業績績效計算之薪津、獎金之結果如
    何，雇主均會給付基本工資數額，被上訴人已受領此部分之
    薪資，自無損害可言。是以，被上訴人請假2個月休養期間
    之薪資損失，自應扣除此部分之數額。又109年度之基本工
    資為2萬3,800元，是被上訴人請求上訴人給付不能工作之薪
    資損害，於7萬5,338元(計算方式：122,938-23,800×2=75,3
    38)範圍內，應屬有據，超過部分，則無所憑。至超過基本
    工資部分之獎金，為被上訴人請假休養前工作促成保險契約
    成立而獲得之獎金(佣金)給付，非屬請假當月工作之薪資給
    付，即不應扣除。
㈢、按不法侵害他人之身體、健康、名譽、自由、信用、隱私、
    貞操，或不法侵害其他人格法益而情節重大者，被害人雖非
    財產上之損害，亦得請求賠償相當之金額，民法第195 條第
    1 項定有明文。按慰撫金之核給標準固與財產上損害之計算
    不同，然非不可斟酌雙方身分、資歷與加害程度，及其他各
    種情形核定相當之數額（最高法院51年台上字第223 號判決
    要旨參照）。查，被上訴人為碩士畢業，現為保險業務人員
    ，月薪約6萬餘元，名下無不動產；上訴人為專科肄業，從
    事保全業，月薪約3至4萬元，名下亦無不動產等情，分據兩
    造陳明在卷（原審卷第283頁），並有兩造108年度電子稅務
    閘門財產所得調件明細表在卷可稽（見原審外放資料）。本
    院參酌上開兩造身分、地位、經濟能力、上訴人侵害被上訴
    人身體、健康之過失情形與行為態樣、被上訴人所受傷勢致
    精神痛苦之程度等一切情狀，認被上訴人請求20 萬元之非
    財產上損害賠償，核屬適當。
五、綜上所述，被上訴人本於侵權行為之法律關係請求上訴人給
    付33萬4,390元(計算式：56,027＋872＋2,153＋75,338＋200,00
    0=334,390)及自110年6月24日起至清償日止，按週年利率百
    分之5計算之利息，為有理由，應予准許。逾此所為之請求
    ，為無理由，應予駁回。上開准許部分，依民事訴訟法第38
    9條第1項第3款規定，應依職權宣告假執行。至於被上訴人
    敗訴部分，其假執行之聲請失所附麗，應併予駁回。原審就
    超過上開應准許部分，為上訴人敗訴之判決，並為假執行之
    宣告，自有未洽。上訴意旨就此部分指摘原判決不當，求予
    廢棄改判，為有理由，應予准許。至於上開應准許部分，原
    審判命上訴人給付，並為假執行之宣告，核無違誤，上訴意
    旨，就此部分，指摘原判決不當，求予廢棄改判，為無理由
    ，應駁回其上訴。
六、本件事證已臻明確，兩造其餘攻擊防禦方法及所援引之證據
    ，經本院悉予審酌後，認於本件判決之結果不生影響，爰不
    一一論駁，併此敘明。　　
七、據上論結，本件上訴為一部有理由，一部無理由，依民事訴
    訟法第436條之1第3項、第450條、第449條第1項、第79條但
    書，判決如主文。
中　　華　　民　　國　　111 　年　　9  　月　　 22　　日
                     民事第一庭  審判長法  官  蕭錫証

                                       法  官  陳月雯

                                       法  官  劉逸成
以上正本係照原本作成。
不得上訴。
中　　華　　民　　國　　111 　年　　9 　　月　　23　　日
                                  書記官  康雅婷